【裁判字號】    90,簡上,282
【裁判日期】    900928
【裁判案由】    給付承攬報酬
【裁判全文】
臺灣臺北地方法院民事判決  九十年度簡上字第二八二號
    上  訴  人  乙○○（原名高逸樹）即高弘裝潢工程行
    被  上訴人  丙  ○
                甲○○
右當事人間請求給付承攬報酬事件，上訴人對於中華民國九十年一月二十九日本院新
店簡易庭八十九年度店簡字第六三六號第一審判決提起上訴，本院判決如左：
        主      文
上訴駁回。
第二審訴訟費用由上訴人負擔。
        事      實
甲、上訴人方面：上訴人未於言詞辯論期日到場。
  一、聲明：原判決廢棄，被上訴人應給付上訴人新台幣（下同）三十三萬三千一百
      五十元及自起訴狀繕本送達翌日起至清償之日止，按年利率百分之五計算之利
      息。上訴人願供擔保，請准宣告假執行。
  二、陳述：除與原審判決書所載者相同茲予引用外，補稱：
  （一）本工程為單項總和發包，被上訴人一再自行畫圖要求改變，及要求更換工人
        ；上訴人未偷工減料，完工後自行清附垃圾。夾層樓梯未列入工程項。
  （二）民國八十八年八月二十三日之估價單記載裝潢材料附材料單部分，因當天對
        於裝潢材料僅口頭約定，沒有書面，上訴人在自己的筆記簿紀錄多張，被上
        訴人在旁邊有看到，惟僅於估價單上簽名，因互相信任，未於該筆記簿上簽
        名。上訴人在八十八年十月間完工；訂約前後均有請油漆工人到現場估價。
  （三）一樓地板增加五坪、二樓增加八．五坪，樓梯部分增加三到四樓部分，玻璃
        部分增加櫥櫃隔板及大片屏風，裝潢部分增加一樓入口屏風及上方天花板、
        夾層上方欄杆、二樓書櫃門、衣櫃門，窗戶補成牆面、一二三樓窗戶修飾窗
        框，油漆部分少付二萬元，被上訴人說要付給油漆工但沒付，又從上訴人之
        工程款中扣除。
  （四）對於價金較原先約定的金額增加，被上訴人只是口頭說做完再算，事後結算
        比原先約定的多出很多，所以被上訴人不付，他說若只增加一、二萬元他就
        會付。
  三、證據：除援用原審之立證方法外，另提出實際施工坪數計算表及對照表為證。
乙、被上訴人方面：
  一、聲明：駁回上訴。
  二、陳述：除與原審判決書所載者相同茲予引用外，補稱：
  （一）被上訴人有畫施工圖給上訴人。被上訴人要的木材，因上訴人沒有貨，請被
        上訴人再選，沒有加價。二樓的屏風改成簡單的木板，是減工，沒有加工。
  （二）上訴人浪費材料、延誤工期。
  三、證據：援用原審之立證方法。
    理  由
一、上訴人未於言詞辯論期日到場，核無民事訴訟法第三百八十六條所列各款之情形
    ，爰依上訴人聲請，由其一造辯論而為判決。
二、上訴人起訴主張：其於八十八年九月間承作被上訴人共同發包位於台北縣新店市
    ○○路一０二巷一二一弄十九號一樓室內裝修工程，採實作實算，施工期間被上
    訴人一再要求更改施工建材、樓板尺寸，致有追加工程情事，全部工程完工後，
    總工程款合計八十三萬三千一百五十元，惟被上訴人僅給付其中五十萬元，一再
    藉詞施工有瑕疪，拒付尾款；上訴人均按被上訴人之要求施工，其要求改用貴重
    建材、更改夾層設計等，增加之工程款自應負給付責任，爰請求被上訴人給付三
    十三萬三千一百五十元及自起訴狀繕本送達翌日起至清償之日止，按年利率百分
    之五計算之利息，並願供擔保，請准宣告假執行等語。
三、被上訴人則辯稱：上訴人於八十八年八月二十二日送估價單，總價五十五萬五千
    元，隔日議價後以五十萬元成交並開立正式估價簽約單，約定以工程款之兩成支
    付訂金十萬元，餘款四十萬元待工程完工後支付，雙方簽名完成簽約；全部工程
    皆依原估價單設計施工，只有減工而未增加修改任何工程；因工期延宕，在上訴
    人情商下，被上訴人同意預支付部分工程款共二十七萬三千元。工程進行至十月
    二十五日告一段落，再支付十九萬七千元，十一月五日再支付五萬元尾款，並簽
    完工暨收迄切結書；被上訴人已依約給付所有工程款，上訴人之請求自無理由等
    語。
四、原審判決以：兩造對於系爭工程已完工及被上訴人已支付工程款五十萬元等情並
    不爭執，此部分堪信為真正；至於兩造爭執有無追加工程及總工程款數額若干部
    分，因被上訴人抗辯系爭工程款總價五十萬元，簽約日支付十萬元，其間先各支
    付十七萬三千元、十九萬七千元，最後於十一月五日支付五萬元事實，業據提出
    上訴人簽名之估價單一紙為證，依該單據上記載「工程總價款新台幣五十萬元整
    」、「已付273000、餘款237000、10/25已領197000」字樣判斷，系爭工程總價
    款應為五十萬元無誤；上訴人雖主張系爭工程有追加工程情事，然為被上訴人所
    否認，上訴人自行製作附於律師函之附表固記載總金額為八十三萬三千一百五十
    元，但此數額係上訴人個人自行製作，施工過程中未經被上訴人過目，且未檢附
    任何施工成本及利潤相關單據以資查考是否屬實；且該附表所載工程名稱及工程
    金額，亦與上訴人經兩造協議總價為五十萬元之估價單所載內容不同，故難據以
    認系爭工程約定總價款為八十三萬三千一百五十元；另上訴人所提之照片，充其
    量僅證明上訴人有依系爭承攬契約規定施作完工，至於上訴人主張改用貴重建材
    、更改夾層設計等追加工程部分，既為被上訴人所否認，上訴人復未能舉證證明
    系爭工程於原約定工程外另行施作追加工程，及該追加工程事先經得雙方同意後
    等情，則上訴人空言系爭工程含追加項目總工程款為八十三萬三千一百五十元，
    核與事實不符，不足採信；從而，系爭工程款為五十萬元，被上訴人既已依約全
    部支付完畢，上訴人起訴請求被上訴人支付三十三萬三千一百五十元及自起訴狀
    繕本送達翌日起至清償之日止，按年利率百分之五計算之利息，於法即屬無據，
    其訴及假執行之聲請均應予駁回等語。經核並無不合。
五、上訴人之上訴理由雖謂：被上訴人一再自行畫圖要求改變；一樓地板增加五坪、
    二樓增加八．五坪，樓梯部分增加三到四樓部分，玻璃部分增加櫥櫃隔板及大片
    屏風，裝潢部分增加一樓入口屏風及上方天花板、夾層上方欄杆、二樓書櫃門、
    衣櫃門，窗戶補成牆面、一二三樓窗戶修飾窗框，油漆部分少付二萬元；對於價
    金較原先約定增加部分，被上訴人口頭說做完再算，事後結算比原約定者多出很
    多，故被上訴人不付等語，然查：
（一）關於約定工程與實做工程之差異部分：上訴人就其所稱被上訴人變更設計及追
      加地板坪數、樓梯、玻璃、裝潢等部分，固提出其自行書寫計算之文件為證；
      惟卷內經被上訴人朱苗英簽名之估價單上，關於上訴人所稱項目，並未詳列地
      板坪數、樓梯位置、玻璃數量或裝潢細目，已難比較上訴人實做工程與原約定
      工程究竟有何區別；參酌上訴人就裝潢材料部分之陳述：對於裝潢材料只是口
      頭約定，沒有書面，我在自己的筆記簿紀錄多張，被上訴人在旁邊有看到，惟
      僅於估價單上簽名，未於我的筆記簿上簽名等語，可見兩造對於未明列於估價
      單上之材料等細目，並未特別約定，兩造之真意應係在估價單所載總工程款五
      十萬元之範圍內，委由上訴人自行決定。故上訴人主張於約定工程外，尚有追
      加工程等語，尚不足採。
（二）關於追加工程款部分：上訴人就其主張追加之工程款三十三萬三千一百五十元
      ，並未提出任何兩造合意之證明；況且，上訴人雖陳稱：增加金額部分，被上
      訴人係口頭說做完再算等語，然亦陳稱：事後結算比原約定者多出很多，所以
      被上訴人不付等語，可知兩造間應無關於「追加工程款」之合意。參酌上訴人
      陳稱：本工程為單項總和發包等語，則其復主張工程款採實做實算，即有矛盾
      ，應不足採信。
（三）至於上訴人主張：油漆部分少付二萬元等語，因上訴人業於原審自承工程款五
      十萬元已給付完畢，且卷附上訴人不爭執之八十八年八月二十二日估價單上亦
      記載「273000已付」、「227000餘款10/5已領高逸樹」等情，故上訴人復主張
      油漆部分少付二萬元，顯不足採。
六、本案事證已臻明確，兩造其餘主張陳述及所提之證據，均毋庸再予審酌，附此敘
    明。
七、據上論結，本件上訴為無理由，依民事訴訟法第四百三十六條之一第三項、第四
    百四十九條第一項、第四百六十三條、第三百八十五條第一項前段、第七十八條
    ，判決如主文。
中      華      民      國    九十      年      九      月    二十八    日
                                      民事第二庭審判長法官 丁蓓蓓
                                                      法官 曾部倫
                                                      法官 林玲玉
右為正本係照原本作成
本判決不得上訴。
中      華      民      國    九十      年      九      月    二十八    日
                                                法院書記官  黃慧怡


司法院資訊處製作；財團法人民間司法改革基金會備份。
